【裁判字號】    98,上易,598
【裁判日期】    981015
【裁判案由】    傷害等
【裁判全文】
臺灣高等法院高雄分院刑事判決         98年度上易字第598號
上  訴  人  臺灣屏東地方法院檢察署檢察官
被      告  甲○○
上列上訴人因被告傷害等案件，不服臺灣屏東地方法院98年度訴
字第163 號中華民國98年5 月19日第一審判決（起訴案號：臺灣
屏東地方法院檢察署97年度偵字第6054號），提起上訴，本院判
決如下：
    主  文
原判決關於傷害暨定執行刑及恐嚇部分均撤銷。
甲○○共同犯傷害罪，處有期徒刑陸月，如易科罰金，以新台幣
壹仟元折算壹日。
    事  實
一、甲○○於民國97年9 月7 日凌晨4 時許，因見其友人「長腳
    」在獵人音樂坊外遭他人毆打，遂與許福、李鎮州（以上
    二人由檢察官另行起訴）、許峻偉及另4 名姓名年籍不詳之
    成年男子，共同基於傷害之犯意聯絡，由甲○○持具有殺傷
    力改造槍彈（此部分業經臺灣屏東地方法判處罪刑確定在案
    ），其餘之人分別持棍棒及酒瓶前往香楊加油站內毆打乙○○，其間甲○○以前開槍彈指向乙○○腹部，以加害生命之
    恐嚇乙○○，並以腳踹乙○○身體1 下，致乙○○受有頭部
    外傷合併腦震盪、頭皮撕裂傷、雙肘、雙手及雙膝多處挫擦
    傷，幸警方即時趕至制止，並當場在甲○○身上查獲上開槍
    彈。
二、案經乙○○訴請屏東縣警察局屏東分局報告臺灣屏東地方法
    院檢察署檢察官偵查起訴。
    理  由
一、訊據被告甲○○固不否認有於97年9 月7 日凌晨4 時許，因
    見其友人「長腳」在獵人音樂坊外遭他人毆打，此時遂與許
    福、李鎮州、許峻偉及4 名姓名年籍不詳之成年男子共同
    至香揚加油站追逐被害人乙○○，惟矢口否認有何傷害及恐
    嚇犯行，辯稱：我僅有共同追逐被害人乙○○，但並無出手
    毆打被害人乙○○，我拿槍出來是要威嚇對手，但沒有以槍
    指向乙○○云云。
二、經查：
（一）證人乙○○於原審審理時到庭具結證稱：「（97年9 月7
      日凌晨三、四點在香楊加油站如何被打？）當天與朋友出
      去，去加油站停下來加油，我下車要上廁所，後來突然來
      一群人，朋友看到就嚇跑了，我就在那邊被圍毆」、「（
      你是在廁所前面被打的？）還沒有走到廁所」、「（有沒
      有拿什麼東西？）有，我有看到木棍、酒瓶、槍」、「（
      槍何時拿出來的？）我不曉得」、「（用槍托打你？）沒
      有」、「（打你的有沒有包括被告？）我有看到被告」、
      「（被打的時候人是在加油站裡面或外面？）加油站裡面
      」、「（拿槍的人有無動手打你？）他們一群人衝過來的
      時候，我有看到他踢一腳要踹我」、「（你是看到槍以後
      才被打？）還沒有看到槍就已經被圍毆」、「（看到槍以
      後是否還有被打到頭部？）是的」、「（你剛剛講拿槍的
      人是被告？）是的，現場我只有看到他拿槍」、「（頭部
      被打是用酒瓶打還是棒棍打？）是被酒瓶打，也有人拿棒
      棍打我」等語（見原審卷第50至55頁）。
（二）證人丙○○於原審審理時到庭證稱：「（97年9 月7 日凌
      晨4 時，你當時是香楊加油站的加油工？）是的」、「（
      你是否看到當時發生的衝突？）我當時在加一台汽車，加
      油加到一半的時候，突然有一群人從加油站的左方跑進來
      丟擲啤酒瓶，好像是要攻擊我加油的那臺車上的人。當那
      群人衝進來之後，那臺車就開走，只留下在那臺車上的一
      個人在現場，那個留下的人就被一群人追打，追打到我們
      後方，就在垃圾筒那邊」、「（幾個人打壹個人？）我沒
      有仔細去算，大概七八個有，七、八個人以上打一個人」
      、「（他們有拿什麼東西？）就隨手拿，剛開始拿酒瓶進
      來，丟完之後就隨手拿東西。就我們的垃圾桶、滅火器之
      類的」、「（有沒有拿棍棒？）有，就我們加油站外面插
      的旗竿也有」、「（從打人的過程開始到警察到場，全部
      的經過是否都有看到？）大部分都有」、「（警察到場的
      時候，被打的人，他當時有沒有被任何人挾持？）沒有，
      他是半倒在地上，準備要爬起來。因為全部的人都跑走了
      ，只剩下被打的人，打他的全部都跑走了」、「（打人的
      人都沒有任何人留下來？）沒有，就只有被告被抓到」、
      「（當時你們加油員工有多少人？）晚上只有我一個人當
      班「（你看到整個毆打的過程是在休息室裡面往外看的？
      ）是的」、「（是否可以認得出來被警察查獲藏槍的人長
      相如何？）有一點點印象，我不確定能不能認出來」、「
      （拿槍的那個人，被害人被打的中間你都有看到？即使你
      躲在休息室也都有看到？）有，我都有看到」、「（拿槍
      的人有沒有打他？）有，就是全部都有，可能一腳兩腳」
      、「（你確定他有出手打他？）有」、「（請證人當庭指
      認在庭的被告是否有在現場出手打人？）被告確實有出手
      打人」等語（見原審卷第57至61頁）。
（三）證人丙○○與被告素不相識，亦無任何怨隙，衡情證人丙○○應無設詞攀誣，或虛構事實以陷害被告之理，況其到
      庭具結作證，更係以刑事責任擔保其證言之真實性，且有
      證人乙○○所提出之國仁醫院診斷證明書1 份在卷可稽（
      見97年度偵字第6054號卷第26頁）。此外，被告於本院準
      備程序亦承認有傷害謝冠行為，足見證人乙○○及丙○○
      之指述與事實相符，而可採信。
（四）又被告在毆打乙○○過程中，曾在加油站出口處附近以槍
      指著乙○○而加以恐嚇等情，業經被告於警詢及偵查中自
      白在卷，且於本院審理時亦坦承拿槍出來是要威對方等情
      不諱（本院卷第41頁) ，核與證人乙○○於原審證稱：當
      時被告用槍指向我，我看到槍，我要撥那枝槍，我的頭就
      被打了等語相符（見原審卷第51頁）。此外，並有槍枝1
      把及子彈3 顆扣案可佐，足認被告之前開自白及證人乙○○之指述與事實相符，應可採信。至於證人丙○○於原審
      雖證稱未看到有人持槍指向乙○○，因與前開事證不符，
      且其於警詢中供稱：我幫乙○○所搭的自用小客車加油，
      加到一半時，突然有酒瓶及棍棒從我左方飛進來，砸到我
      加油的車子，我驚覺事態不妙，於是趕快加完油收取加油
      費後，跑到休息室躲避等語，於原審經訊之是否有看到全
      部過程時，亦證稱：大部分都有等語，足見其當時有躲避
      行為，且是在休息室觀看，應未目睹全部過程，從而自難
      以其所述認無被告並無持槍指向乙○○行為。
（五）綜上所述，被告所辯不足採信，本案事證明確，被告犯行
      可以認定。
三、核被告所為係犯刑法第277 條第1 項之傷害罪。其所犯恐嚇
    部分為傷害之實害行為所吸收，不另論罪；公訴意旨認應分
    論併罰，尚有未合。被告與許福、李鎮州、許峻偉及4 名
    姓名年籍不詳之成年男子，就上開之犯行，有犯意聯絡、行
    為分擔，應論以共同正犯。
四、原審以被告傷害部分罪證明確，予以論罪科刑，固非無見，
    惟（一）被告在毆打乙○○過程中，曾在加油站出口處附近
    以槍指著乙○○而加以恐嚇等情，業經被告於警詢、偵查中
    自白在卷，業如前述，原判決就此不利於被告不利之證據，
    何以不能採信，置而不論，徒以證人丙○○之證詞，認被告
    並無恐嚇行為，於法自有違誤。（二）又被告係許福、李
    鎮州、許峻偉及4 名姓名年籍不詳之成年男子共同犯傷害罪
    ，此業經被告陳明在卷，原審認與係與其餘4 、5 名不詳姓
    名男子共同犯傷害罪，亦有不當；檢察官上訴意旨指摘上開
    部分係不當，為有理由，應由本院將原判決關於傷害及定執
    行刑、恐嚇部分予以撤銷改判。爰審酌被告為77年11月1 日
    出生，教育程度為國中畢業，有警詢資料在卷可稽；僅因他
    人相邀即率然參與尋仇鬥毆，而以糾眾、持棍及槍枝等方式
    遂行犯罪，並造成被害人乙○○受有頭部外傷合併腦震盪、
    頭皮撕裂傷、雙肘、雙手及雙膝多處挫擦傷等傷害，傷勢非
    輕，且案發後迄未對被害人賠償或道歉，惟兼念及其素行尚
    可（見臺灣高等法院被告前案紀錄表）等一切情狀，分別量
    處如主文第2 項所示之刑。另審酌其年齡、職業、收入、社
    會地位等節，並諭知易科罰金之折算標準如主文所示，以資
    儆懲。被告用以毆乙○○所用之酒瓶等物，因未扣案，且不
    能證明屬被告或共犯所有，爰不為沒收之宣告。
五、被告未經許可持有槍枝子彈部分，業經原審判決確定，爰不
    予論列。
據上論結，應依刑事訴訟法第369 條第1 項前段、第364 條、第
299 條第1 項前段，刑法第28條、第277 條第1 項、第41條第1
項前段、刑法施行法第1 條之1，判決如主文。
本案經檢察官林敏惠到庭執行職務。
中    華    民    國    98    年    10    月    15    日
                  刑事第一庭    審判長法  官  周賢銳
                                      法  官  施柏宏
                                      法  官  黃仁松
以上正本證明與原本無異。
不得上訴。
中    華    民    國    98    年    10    月    16    日
                                      書記官  林家煜
附錄本件判決論罪科刑法條：
中華民國刑法(94.02.02)第277條
傷害人之身體或健康者，處3 年以下有期徒刑、拘役或1 千元以
下罰金。
犯前項之罪因而致人於死者，處無期徒刑或7 年以上有期徒刑；
致重傷者，處3 年以上10年以下有期徒刑。


司法院資訊處製作；財團法人民間司法改革基金會備份。
